【裁判字號】    89,易,802
【裁判日期】    900119
【裁判案由】    竊盜
【裁判全文】
臺灣雲林地方法院刑事判決
    公  訴  人  臺灣雲林地方法院檢察署檢察官
    被      告  辛○○
                乙○○
                己○○
右列被告因竊盜案件，經檢察官提起公訴（八十九年度偵字第三七五七號），本院判
決如左：
    主  文
辛○○、乙○○及己○○均無罪。
    理  由
一、公訴意旨略以：被告辛○○、乙○○及己○○等三人共同意圖為自己不法之所有
    ，並基於概括之犯意聯絡，於民國八十九年八月二十三日，在雲林縣麥寮鄉臺塑
    六輕大門停車場，以不詳之方法竊取丙○○所有引擎號碼為ＥＫ－000000
    0號吊卡車一輛，得手後將之移置於雲林縣四湖鄉飛沙頂飛沙產業道路旁，並伺
    機尋求買主欲以新臺幣（下同）二十五萬元轉讓出售以牟利，嗣於八十九年九月
    八日晚上十一時許，因買主丁○○帶同丙○○前往上述移置地點查看時，為警循
    線查獲，因認被告辛○○、乙○○及己○○等三人涉有共犯刑法第三百二十條第
    一項竊盜罪嫌云云。
二、按犯罪事實應依證據認定之，無證據不得推定其犯罪事實；又不能證明被告犯罪
    者，應諭知無罪之判決，刑事訴訟法第一百五十四條、第三百零一條第一項分別
    定有明文。又事實之認定，應憑證據，如未能發現相當證據，或證據不足以證明
    ，自不能以推測或擬制之方法，為裁判基礎（最高法院四十年臺上字第八六號判
    例參照）。復認定犯罪事實，所憑之證據，雖不以直接證據為限，間接證據亦包
    括在內，然無論直接或間接證據，其為訴訟上之證明，須於通常一般之人均不致
    於有所懷疑，而得確信其為真實之程度者，始得據之為有罪之認定，倘其證明尚
    未達到此一程度，而有合理性懷疑之存在時，即無從為有罪之認定，此亦有最高
    法院七十六年臺上字第四九八六號判例可資參照。
三、本件公訴人認被告三人涉有上開竊盜罪嫌，無非以證人丙○○、丁○○及戊○○
    證述之情節，且被告辛○○及乙○○明知該車來源有問題，卻選在夜間（公訴意
    旨誤繕為「晚上十一時許」，應為晚上七時二十分許，見證人戊○○警訊筆錄）
    ，偕同買主前往看車，及被告辛○○、乙○○與己○○就出售該車獲取傭金之行
    為，互相推諉卸責等情為其主要論據。訊據被告辛○○坦承知悉本案之吊卡車來
    源有問題，並帶同戊○○於右揭時、地前往看車；被告乙○○坦承乘坐被告辛○○之車輛帶同戊○○於右揭時、地看車；被告己○○則坦承知悉於右揭時、地停
    有本案之吊卡車等情，惟被告三人均堅決否認有何竊盜犯行，被告辛○○辯稱：
    該吊卡車是綽號「小宇」（臺語）委託伊與己○○出賣，伊只是仲介買賣車輛，
    從中獲取傭金等語；被告乙○○辯稱：伊並不知道有該吊卡車，是當天伊坐辛○○的車要去領錢，到了中途辛○○接到行動電話，便又折返六輕工地附近的工寮
    找人，辛○○帶同戊○○前去看車，才知道有該車輛等語；被告己○○則辯稱：
    該吊卡車是綽號「小宇」請伊及辛○○介紹買主，伊見該車車頭已遭撞毀，即不
    感興趣等語。經查：
    （一）本案吊卡車係丙○○所有，於八十九年八月二十三日，在雲林縣麥寮鄉臺
          塑六輕大門前之停車場處失竊，而於同年九月八日由被告辛○○與乙○○
          至臺塑六輕附近之工寮，搭載戊○○前往雲林縣四湖鄉飛沙頂飛沙產業道
          路旁查看該車輛，欲以二十五萬元出售該車輛等情，有讓渡書一紙在卷可
          參，並據證人丙○○、丁○○及戊○○證述綦詳，固堪以認定。然本案並
          未查獲被告三人竊盜行為之直接證據，故被告三人是否確有竊盜行為，仍
          待審究其他相關事證，以資認定。
    （二）證人戊○○於本院審理時到庭證稱：「．．．當時辛○○並無說該車是何
          人所有，只說是事故車，我也沒有問他車子是何人所有，因為丁○○要買
          ，所以我並無詳問．．．」（見本院八十九年十月廿五日訊問筆錄）等語
          。是被告辛○○及乙○○雖於夜間七時二十分許，搭載證人戊○○前往看
          車，惟此僅得認定被告辛○○及乙○○知悉該贓車之存在，並有買賣該贓
          車之行為，尚難據此遽予推論被告三人有竊盜該車輛之行為。
    （三）被告辛○○於本院審理時供稱：「因為己○○欠我債務，我在臺西郵局前
          之路邊攤和己○○及其朋友三、四人向他要錢，己○○說他沒錢，而傅川
          明在場之朋友綽號『小宇』之人對我及己○○說，有部車子要給我們處理
          ，若處理好可得一成之佣金，己○○即說一成之佣金給我賺，並以之抵債
          ．．．」（見本院八十九年十月廿五日訊問筆錄）、「（問：當時同桌尚
          有何人談及系爭車輛之事？）僅有我和己○○、甲○○（即綽號『小宇』
          ）」、「（問：何時去看車？）我們在隔天由我開我的車，我們三人一同
          前去看車」（見本院八十九年十一月七日訊問筆錄），而被告己○○則供
          稱：「．．．辛○○來臺西找我，我當時正和朋友在吃東西，該車是『小
          宇』對我們二人說要委託我們賣，『小宇』帶我們去看車時，我看該車曾
          發生事故，即不怎麼有興趣，而我因為和辛○○有債務上的問題，想說以
          該佣金抵償債務，但見過該車就不感興趣」（見本院八十九年十月廿五日
          訊問筆錄）、「（問：當時商談車輛買賣之人尚有何人？）有我和甲○○
          及辛○○在蚵仔攤同一桌談的，隔天『小宇』帶我和辛○○共三人一同去
          看該輛車子。是由辛○○開車載我們的，只有我們三人去．．．」（見本
          院八十九年十一月七日訊問筆錄），上開被告辛○○及己○○之供述乃經
          本院隔離訊問所得，且互核相符，亦與被告辛○○於警訊時供稱：「．．
          ．如果有賣出阿明的朋友會有一成佣金給我．．．」相吻合，故應堪採信
          。被告辛○○與己○○雖未能指出綽號「小宇」之真實年籍姓名，或與其
          聯絡之方式或電話號碼，惟被告辛○○僅因本件車輛事件見過綽號「小宇
          」之人，且係透過被告己○○認識，其與綽號「小宇」之人自非熟識，而
          被告己○○亦自承未與綽號「小宇」之人深交熟識，其既對本案贓車不感
          興趣，未予保留綽號「小宇」之電話號碼，亦屬合情合理，是以不能僅因
          被告辛○○及己○○未能交待綽號「小宇」之姓名年籍或聯絡方式，即遽
          認偷竊本案之吊卡車為被告辛○○及己○○所為。
    （四）被告乙○○雖乘坐被告辛○○車輛，共同搭載戊○○前往查看本案之吊卡
          車，惟被告乙○○當晚係與其夫被告辛○○前往提款，有交易明細表一紙
          在卷可參，應堪採信。復參酌證人戊○○、丁○○及庚○○之證詞，及被
          告己○○之供述，並未見被告乙○○有何參與聯絡或介紹買賣本案贓車之
          行為。且公訴意旨亦未明確指出被告乙○○有何竊取本案吊卡車之行為分
          擔，故難以僅因被告乙○○乘坐被告辛○○之車輛，共同搭載戊○○前往
          查看本案之吊卡車，即遽認被告乙○○亦有共同竊盜之行為。
    綜上所陳，本件被告三人是否確有竊盜本案吊卡車之犯意聯絡？被告三人有何竊
    盜行為之分擔？均無法認定。被告三人上開辯稱未竊盜本案之吊卡車，堪予採信
    。此外，復查無其他積極證據足資認定被告三人有公訴人所指之竊盜犯行。本件
    不能證明被告三人犯罪，揆諸首開法條及判例意旨，自應為無罪判決之諭知。被
    告己○○經合法傳喚，無正當理由不到庭，不待其陳述逕行判決。
據上論斷，應依刑事訴訟法第三百零一條第一項、第三百零六條，判決如主文。
本案經檢察官林豐正到庭執行職務。
中      華      民      國      九十      年      一      月    十九    日
                                        臺灣雲林地方法院刑事第一庭
                                            法  官  廖  國  勝
右正本證明與原本無異。
如不服本判決，應於判決送達後十日內向本院提出上訴狀( 應附繕本 )。
                                             書記官  顏錦清
中      華      民      國      九十      年      一      月    十九    日


司法院資訊處製作；財團法人民間司法改革基金會備份。
